【裁判字號】    90,易,1468
【裁判日期】    900516
【裁判案由】    違反動產擔保交易法
【裁判全文】
臺灣高雄地方法院刑事判決                          九十年度易字第一四六八號
    公  訴  人  臺灣高雄地方法院檢察署檢察官
    被      告  乙○○
右列被告因違反動產擔保交易法案件，經檢察官聲請以簡易判決處刑（九十年度調偵
字第八七號），惟本院高雄簡易庭認不宜以簡易判決處刑，簽移由本院普通刑事庭審
理，本院判決如左：
    主  文
乙○○動產擔保交易之債務人，意圖不法之利益，將標的物出質，致生損害於債權人
，處有期徒刑參月，如易科罰金，以參佰元折算壹日，緩刑貳年。
    理  由
一、乙○○於民國八十九年五月二十五日，以動產擔保交易附條件買賣之方式，向美
    商台勁股份有限公司台灣分公司（下簡稱台勁公司）購買車牌號碼ＺＥ─二七０
    六號自用小客車一台，為動產擔保交易之債務人。約定頭期款新台幣（下同）九
    萬一千九百元，餘款六十七萬八千六百七十二元，自八十九年六月二十五日起至
    九十三年五月二十五日止，每月一期按期給付一萬四千一百三十九元，標的物存
    放地點為高雄市○○區○○街八十七巷二十一之一號，在價金未付清前，標的物
    所有權仍屬於出賣人所有，買受人僅得依約定占有使用，不得任意遷移、出賣、
    出質或為其他處分。詎其竟於同日取得標的物後，因友人楊建基向其借用款項，
    即意圖不法之利益，於該日將上開自用小客車典當出質予不知情之中日當鋪，得
    款二十二萬元借貸予楊建基，嗣並僅付了第一期款，即拒不付款，且未告知債權
    人台勁公司，嗣債權人台勁公司至指定地點遍尋該車未獲，始循線查知上開出質
    典當情事，而以二十二萬元回贖該車受有損害。
二、案經台勁公司訴請台灣高雄地方法院檢察署檢察官偵查起訴。
    理  由
一、訊據被告對於右揭購買系爭自用小客車，僅按期給付第一期款，餘款即未予支付
    ，及將該車輛典當出質予中日當鋪等情固不諱言，核與告訴人台勁公司代理人甲
    ○○指述之情節相符，並有附條件買賣契約書、動產擔保交易登記證明書、當票
    及車輛回贖收據影本各一份附卷可憑。被告雖辯稱：係伊友人楊建基向伊借款，
    保證一個月後還錢贖回該車，伊才同意出質典當，將款項借予楊建基，並非故意
    違反動產擔保交易法云云。惟查被告所辯上情，固經證人楊建基到庭證述屬實，
    並有證人簽發交予被告擔保之本票三紙附卷可憑，然被告既為動產擔保交易之債
    務人，即應確實遵守不得出質標的物之義務，其違背該義務，將標的物出質，事
    後亦不續付分期款，且未主動告知債權人，致債權人至指定地點遍尋該車未獲，
    始循線查知上開出質典當情事，而以二十二萬元回贖該車，因而受有損害，足證
    其有不法利益之意圖甚明，自難以其係將出質款項借予友人即阻卻其違反動產擔
    保交易法之犯行。綜上，被告所辯，洵屬卸責之詞，並不足取。事證明確，被告
    犯行堪予認定。
二、核被告所為，係犯動產擔保交易法第三十八條之罪。爰審酌被告素行尚佳，此次
    因一時失慮，致有本件犯行，犯後雖迭有辯解，但態度良好，並已與告訴人公司
    達成和解，清償積欠告訴人之款項，有切結書一紙在卷足憑等一切情狀，量處如
    主文所示之刑，以示懲儆。又被告行為後，刑法第四十一條業於九十年一月十日
    修正公布施行，並於同年月十二日生效，依修正前之刑法第四十一條規定：「犯
    最重本刑為三年以下有期徒刑以下之刑之罪，而受六個月以下有期徒刑或拘役之
    宣告，因身體、教育、職業或家庭之關係，執行顯有困難者，得以一元以上三元
    以下折算罰金」，惟修正後之刑法第四十一條第一項規定「犯最重本刑為五年以
    下有期徒刑以下之刑之罪，而受六個月以下有期徒刑或拘役之宣告，因身體、教
    育、職業或家庭之關係或其他正當理由，執行顯有困難者，得以一元以上三元以
    下，易科罰金。但確因不執行所宣告之刑，難收矯正或難以維持法秩序者，不在
    此限」。比較上開新舊法，修正後之刑法第四十一條第一項就得宣告易科罰金之
    範圍較修正前之舊法為廣，是依刑法第二條第一項前段規定，自應適用裁判時之
    法律即修正後之刑法第四十一條第一項規定宣告易科罰金之折算標準。又被告前
    未曾受有期徒刑以上刑之宣告，有臺灣高等法院被告全國前案紀錄表附卷可資佐
    證，渠因一時思慮未週，致觸犯本案犯行，犯後已與告訴人達成和解，已如上述
    ，經本件偵審程序及罪刑之宣告後，當知所警惕，而無再犯之虞，本院認前開對
    渠宣告之刑以暫不執行為當，爰諭知緩刑二年，以啟自新。
據上論斷，應依刑事訴訟法第二百九十九條第一項前段，動產擔保交易法第三十八條
、刑法第十一條、第二條第一項前段、修正後第四十一條第一項、第七十四條第一款
、罰金罰鍰提高標準條例第一條前段、第二條，判決如主文。
本案經檢察官陳淑雲到庭執行職務。
中      華      民      國      九十      年      五      月    十六    日
                                  臺灣高雄地方法院刑事第六庭
                                          法  官 趙家光
右正本證明與原本無異。
如不服本判決，應於判決送達後十日內，向本院提出上訴狀。
                                          書記官 龔  能
中      華      民      國      九十      年      五      月    十六    日
（附錄本案論罪科刑條文）
動產擔保交易法第三十八條：
動產擔保交易之債務人，意圖不法之利益，將標的物遷移、出賣、出質、
移轉、抵押或為其他處分，致生損害於債權人者，處三年以下有期徒刑、
拘役或科或併科六千元以下之罰金。


司法院資訊處製作；財團法人民間司法改革基金會備份。
